臺灣臺北地方法院刑事判決　
110年度訴字第345號
公  訴  人  臺灣臺北地方檢察署檢察官
被      告  劉嘉晟



選任辯護人  郭芸言律師
            丘浩廷律師
上列被告因違反毒品危害防制條例案件，經檢察官提起公訴（11
0年度偵字第62號），本院判決如下：
    主  文
劉嘉晟共同犯販賣第三級毒品未遂罪，處有期徒刑壹年拾月。緩
刑肆年，緩刑期間付保護管束，應於本判決確定後貳年內向執行
檢察官指定之政府機關、政府機構、行政法人、社區或其他符合
公益目的之機構或團體提供貳佰小時之義務勞務，並參加法治教
育參場次。
扣案如附表一所示之物均沒收。
    事  實
一、劉嘉晟明知第三級毒品4-甲基甲基卡西酮係毒品危害防制條
    例第2條第2項第3款所列管之第三級毒品，依法不得販賣，
    竟與某真實姓名、年籍不詳綽號「偉哥」之人共同基於販賣
    第三級毒品之犯意聯絡，於民國109年11月19日晚間11時1分
    許，由「偉哥」以如附表一編號2所示行動電話連結網際網
    路登入微信通訊軟體，以暱稱為「uber eat」之帳號刊登「
    24小時營業…新妹報到…1節含包廂2300…新鮮果汁5送1、10送
    3」之訊息，以此傳達販賣含有上開第三級毒品成分咖啡包
    之訊息。嗣經宜蘭縣政府警察局刑警大隊警員執行網路巡邏
    發現後喬裝買家，於同年12月3日上午8時許，透過微信與「
    偉哥」聯繫，議定以新臺幣（下同）3,000 元購買含有4-甲
    基甲基卡西酮係成分之咖啡包6包，並相約在臺北市○○區○○
    路0段000號前進行毒品交易。旋「偉哥」即將附表一編號1
    、2所示行動電話及第三級毒品咖啡包交付劉嘉晟，並指示
    劉嘉晟前往進行交易，嗣於同日下午4時1分許，劉嘉晟依約
    前往交易地點與喬裝員警碰面，於毒品交易完成後，經喬裝
    員警表明警察身分，當場將劉嘉晟逮捕而未遂，並扣得上開
    咖啡包6包，因而查悉上情。
二、案經宜蘭縣政府警察局移送臺灣臺北地方檢察署檢察官偵查
    後起訴。
    理  由
壹、證據能力部分：
一、按被告以外之人於審判外之言詞或書面陳述，除法律有規定
    者外，不得作為證據；又被告以外之人於審判外之陳述，雖
    不符同法第159 條之1 至第159 條之4 之規定，而經當事人
    於審判程序同意作為證據，法院審酌該言詞陳述或書面陳述
    作成時之情況，認為適當者，亦得為證據。當事人、代理人
    或辯護人於法院調查證據時，知有第159 條第1 項不得為證
    據之情形，而未於言詞辯論終結前聲明異議者，視為有前項
    之同意，刑事訴訟法第159 條第1 項及第159 條之5 分別定
    有明文。經查，本判決所引用之各該被告以外之人於審判外
    之陳述（含書面陳述），雖屬傳聞證據，惟被告劉嘉晟及其
    辯護人於準備程序中就證據能力均表示沒有意見等語（見本
    院110年度訴字第345號卷，以下簡稱本院卷，第92頁），且
    檢察官、被告及其辯護人迄至言詞辯論終結亦未就證據能力
    聲明異議，本院審酌此等證據資料製作時之情況，尚無違法
    不當及證明力明顯過低之瑕疵，亦認為以之作為證據應屬適
    當，故揆諸前開規定，爰逕依刑事訴訟法第159 條之5 規定
    ，認前揭證據資料均例外有證據能力。
二、另本院以下所引用之非供述證據，均與本件事實具有自然關
    聯性，且核屬書證、物證性質，又查無事證足認有違背法定
    程序或經偽造、變造所取得等證據排除之情事，復經本院依
    刑事訴訟法第164條、第165條踐行物證、書證之調查程序，
    況公訴人、被告及其辯護人對此部分之證據能力亦均不爭執
    ，是堪認均具有證據能力。
貳、實體部分：  
一、認定犯罪事實之證據及理由：
　　訊據被告就事實欄所示犯行於偵查及審理中均坦承不諱（見
    110年度偵字第62號卷，以下簡稱偵卷，第13至29頁、第79
    至82頁；本院卷第88至91頁、第112頁），經核與證人即喬
    裝員警蘇建穎於偵查中所為證述相符（見偵卷第131至132頁
    ），復有刑警大隊職務報告（見偵卷第35頁）、宜蘭縣政府
    警察局搜索、扣押筆錄（見偵卷第39至43頁）、對話譯文一
    覽表（見偵卷第37頁）、通聯訊息翻拍照片（見偵卷第47至
    55頁）、查獲現場照片（見偵卷第55至57頁）、扣案物照片
    （見偵卷第59頁）被告所持用行動電話通聯記錄（見偵卷第
    103至110頁）、內政部警政署刑事警察局鑑定書（見偵卷第
    113頁）為證，足認被告前開符合任意性之自白，核與事實
    相符而足堪採信。按販賣第三級毒品係違法行為，非可公然
    為之，且有其獨特之販售通路及管道，復無公定價格，容易
    增減分裝份量，而每次買賣之價量，可能隨時依雙方關係深
    淺、資力、需求量及對行情之認知、來源是否充裕、查緝鬆
    嚴、購買者被查獲時供述購買對象之可能風險評估等，而異
    其標準，非可一概而論，近年來政府為杜絕毒品之氾濫，對
    於查緝施用及販賣毒品之工作，無不嚴加執行，販賣毒品罪
    又係重罪，設若無利可圖，衡情一般持有毒品之人當無輕易
    將所持有之毒品轉售他人而甘冒於再次向他人購買時，被查
    獲移送法辦並受長期自由或生命剝奪危險之理，況不論係以
    何包裝之第三級毒品，均可任意分裝或增減其份量，而每次
    買賣之價量，亦隨前開因素而為機動地調整，因之販賣之利
    得，除經坦承犯行，或帳冊價量均臻明確外，委難察得實情
    。職是之故，縱未確切查得販賣所得賺取之實際差價，但除
    別有事證，足認係按同一價格轉讓，確未牟利外，尚難執此
    即認非法販賣之事證有所不足，致知過坦承者難辭重典，飾
    詞否認者反得逞僥倖，而失情理之平。查本件被告所販賣之
    第三級毒品係由「偉哥」出資購入，參諸毒品取得不易、量
    少價昂，苟無利潤可圖，持有毒品者實無輕易將所持有之第
    三級毒品任意無償轉讓他人之理，且販賣第三級毒品之行為
    ，事涉重典，而被告又於警詢及本院審理中自承：伊是因為
    缺錢所以從事本案犯行，「偉哥」說伊幫忙送毒品會給伊報
    酬等語（見偵卷第25頁；本院卷第115頁），由此可知被告
    販賣上開第三級毒品應有營利意圖，而被告於本院審理中就
    上開販賣第三級毒品未遂之犯行均坦承犯行，是被告係基於
    營利之意圖而為本件販賣第三級毒品行為，至為顯然，故本
    件事證明確，應依法論科。
二、論罪科刑：
㈠、按員警佯稱欲購買毒品，雖無實際購毒之真意，但行為人既
    有販賣毒品之故意，且依約攜帶毒品前往交付，即已著手實
    施販賣毒品之行為，惟因收受毒品之員警原無買受毒品之意
    思，其虛與行為人買賣毒品，意在辦案，以求人贓俱獲，伺
    機逮捕，事實上不能真正完成買賣毒品之行為，應僅論以販
    賣毒品未遂罪。查被告與喬裝買家之警員議定交易毒品咖啡
    包之數量、價格後，依約前往交付如事實欄所示之毒品咖啡
    包並收取價金3,000元，顯已著手於販賣第三級毒品犯行，
    惟因交易對象為喬裝買家而無購買毒品真意之員警，不能完
    成實際之毒品交易，故仍應論以未遂罪。是核被告所為，係
    犯毒品危害防制條例第4條第6項、第3項販賣第三級毒品未
    遂罪。被告與真實姓名、年籍不詳綽號「偉哥」之人就事實
    欄所示販賣第三級毒品犯行，有犯意聯絡、行為分擔，應論
    以共同正犯。
㈡、被告已著手販賣第三級毒品而未遂，為未遂犯，爰依刑法第2
    5條第2項規定，按既遂犯之刑減輕之。又被告於本案經查獲
    後，於偵查及本院審理中歷次陳述均自白犯罪，另應依毒品
    危害防制條例第17條第2項規定減輕其刑。被告具有上開刑
    法第25條第2項及毒品危害防制條例第17條第2項減刑規定，
    應依刑法第70條之規定遞減之。
㈢、爰以行為人之責任為基礎，審酌被告正值青壯，竟不思以正
    當管道營生，明知其所販售之咖啡包內含有第三級毒品成分
    ，仍販賣予他人牟利，無疑助長毒品濫用之風氣，並殘害他
    人身心健康，危害社會治安甚深，是被告所為實屬不該；惟
    考量被告犯後始終坦承犯行，態度尚可，且販賣毒品之數量
    、價金尚非至鉅，另佐以被告自述大學肄業之智識程度、現
    服兵役中、家庭經濟狀況勉持等一切情狀（見偵卷第17頁；
    本院卷第116頁），量處如主文所示之刑。
㈣、再查被告未曾因故意犯罪受有期徒刑以上刑之宣告，此有臺
    灣高等法院被告前案紀錄表1份附卷足稽，其素行尚可，本
    院審酌被告係一時失慮，致罹刑章，且其犯後始終坦承犯行
    已如前述，尚知所悔悟，經此教訓，應已知警惕，而無再犯
    之虞，認被告所宣告之刑以暫不執行為適當，爰參酌其犯罪
    情節及被害人損害情狀，依刑法第74條第1項第1款之規定，
    予以宣告緩刑4年，以啟自新。並斟酌被告守法觀念有待加
    強，為確保其等能記取教訓並建立尊重法治之正確觀念，且
    為使其等確實彌補所犯過錯，回饋社會，使其等於緩刑期間
    ，續能鞭策自我，以期將來能謹慎行事，不致再犯，爰依刑
    法第74條第2項第5款、第8款之規定，諭知被告應於本判決
    確定後2年內向執行檢察官指定之政府機關、政府機構、行
    政法人、社區或其他符合公益目的之機構或團體提供200小
    時之義勞務。且被告應接受3場次之法治教育課程，且依同
    法第93條第1項第2款之規定，諭知於緩刑期間付保護管束。
三、沒收部分：
㈠、按違禁物，不問屬於犯罪行為人與否，沒收之，刑法第38條
    第1項定有明文。查扣案如附表一編號1所示6包咖啡包，經
    鑑定結果含第三級毒品4-甲基甲基卡西酮成分（驗前淨重28
    .08公克，驗餘淨重26.82公克），此有內政部警政署刑事警
    察局鑑定書為證（見偵卷第113頁），均屬違禁物，應依刑
    法第38條第1項規定，宣告沒收。又本案因鑑驗所耗損之毒
    品，既已滅失，爰不另為沒收之諭知。至盛裝毒品咖啡包之
    包裝袋6包，以目前採行之鑑驗方式，袋內仍會殘留微量毒
    品，無法將之完全析離，應與所盛裝之上開毒品併予宣告沒
    收之，附此敘明。
㈡、按犯第4條至第9條、第12條、第13條或第14條第1項、第2項
    之罪者，其供犯罪所用之物，不問屬於犯罪行為人與否，均
    沒收之，毒品危害防制條例第19條第1 項定有明文。查本件
    被告所使用供與喬裝員警以微信互傳訊息如附表一編號2所
    示之行動電話，係屬被告供販賣第三級毒品所使用之物，自
    應依上開規定宣告沒收。
㈢、至其餘如附表二所示扣案物，因無證據顯示與本案犯行有關
    ，自無庸於本案一併宣告沒收，附此敘明。
據上論斷，應依刑事訴訟法第299條第1項前段，毒品危害防制條
例第4條第3項、第6項、第17條第2項、第19條第1項，刑法第11
條、第28條、第25條第2項、第38條第1項、第74條第1項第1款、
第2項第5款、第8款、第93條第1項第2款，判決如主文。
本案經檢察官蔡正雄偵查起訴，由檢察官高怡修到庭執行職務。
中    華    民    國    110   年    10    月    29    日
                  刑事第九庭  審判長法  官  黃怡菁
                                    法  官  王筑萱
                                    法  官  商啟泰 
上正本證明與原本無異。
如不服本判決應於收受送達後20日內向本院提出上訴書狀，並應
敘述具體理由；其未敘述上訴理由者，應於上訴期間屆滿後20日
內向本院補提理由書（均須按他造當事人之人數附繕本）「切勿
逕送上級法院」。因疫情而遲誤不變期間，得向法院聲請回復原
狀。
                                    書記官  洪婉菁
中    華    民    國    110   年    10    月    29    日
附錄所犯法條：
毒品危害防制條例第4條
製造、運輸、販賣第一級毒品者，處死刑或無期徒刑；處無期徒
刑者，得併科新臺幣3千萬元以下罰金。
製造、運輸、販賣第二級毒品者，處無期徒刑或10年以上有期徒
刑，得併科新臺幣1千5百萬元以下罰金。
製造、運輸、販賣第三級毒品者，處7年以上有期徒刑，得併科
新臺幣1千萬元以下罰金。
製造、運輸、販賣第四級毒品者，處5年以上12年以下有期徒刑
，得併科新臺幣5百萬元以下罰金。
製造、運輸、販賣專供製造或施用毒品之器具者，處1年以上7年
以下有期徒刑，得併科新臺幣1百50萬元以下罰金。
前五項之未遂犯罰之。

附表一：
編號 物品名稱 數量 備註  1. 咖啡包 6包 經送內政部警政署刑事警察局鑑定後，均檢出第三級毒品4-甲基甲基卡西酮成分（驗前總淨重28.08公克，驗餘總淨重26.82公克，驗前總純質淨重1.12公克），此有該單位鑑定書為憑（見偵卷第113頁）  2. OPPO廠牌行動電話 1支 含SIM卡1張，IMEI碼：000000000000000號，係供犯事實欄所示販賣第三級毒品犯行所用之物。 
附表二：
編號 物品名稱 數量 備註  1. 蘋果廠牌行動電話 1支 與本案無關之物  2. 現金1萬9,600元  與本案無關之物